【裁判字號】    89,自,770
【裁判日期】    891205
【裁判案由】    殺人未遂等
【裁判全文】
臺灣臺北地方法院刑事判決                          八十九年度自字第七七○號
    自  訴  人  丙○○
    被      告  丁○○
                乙○○
    共      同
    指定辯護人  甲○
右列被告等因殺人未遂等案件，經自訴人提起自訴，甲○判決如左：
    主  文
乙○○無罪。
丁○○被訴部分自訴不受理。
    理  由
一、自訴意旨略以：被告乙○○係臺北市○○街○段七十七號來來百貨公司地下一樓
    「哥倫布飲料專賣店」之員工，於八十八年十二月三十一日下午六時許，自訴人
    丙○○購買飲料，因質疑打錯統一發票，而與被告乙○○理論，詎被告乙○○竟
    基於教唆殺人未遂之故意，以電話叫來警衛即被告丁○○，教唆被告丁○○毆打
    自訴人，並將自訴人推倒在地，造成自訴人受傷及頸部因之扭傷住院。被告丁○○原答應賠償，事後卻黃牛不賠，造成自訴人吃虧很大，因認被告乙○○涉犯教
    唆殺人未遂罪，被告丁○○涉犯殺人未遂罪云云。
二、被告丁○○被訴殺人未遂部分：
（一）按同一案件，經檢察官終結偵查者，不得再行自訴；不得提起自訴而提起者，
      應諭知不受理之判決。刑事訴訟法第三百二十三條第一項、第三百三十四條分
      別定有明文。所謂同一案件，係指所訴彼此兩案為同一被告，其被訴之犯罪事
      實亦屬同一者而言，而其彼此兩案所訴被告同一，被訴之犯罪事實亦無異，不
      因前後所主張之罪名有異即可謂非同一案件，前案如經檢察官偵查終結，後案
      自不得再行自訴。有最高法院四十九年台上字第三一五號判例可資參照。
（二）經查，本件自訴人丙○○就同一時、地所發生之同一事實，已於八十九年一月
      六日向臺灣臺北地方法院檢察署檢察官提起「傷害」罪之告訴，經檢察官受理
      並傳訊被告丁○○及相關證人到庭答辯陳述後，於八十九年六月二十九日偵查
      終結，以八十九年度偵字第一○九五六號不起訴處分，嗣並經臺灣高等法院檢
      察署於八十九年八月十五日以八十九年度議字第二三六六號駁回丙○○再議聲
      請在案一節，業經甲○調閱臺灣臺北地方法院檢察署八十九年度偵字第一○九
      五六號偵查卷（含八十九年度他字第二五八號偵查卷）審認自訴人告訴被告丁○○之相關犯罪事實無訛，且有臺灣臺北地方法院檢察署八十九年度偵字第一
      ○九五六號不起訴處分書、臺灣高等法院檢察署於八十九年八月十五日以八十
      九年度議字第二三六六號處分書在卷足憑。自訴人就同一被告、同一事實，重
      行於八十九年八月二十一日向甲○提出自訴，雖將其主張之罪名變更為「殺人
      未遂」罪，然揆諸前揭規定及判例意旨說明，並無影響於案件同一性之認定。
      自訴人就同一案件，經檢察官終結偵查後再行自訴，而被告丁○○經合法傳喚
      無正當理由不到庭，爰依刑事訴訟法第三百零六條之規定，就被告丁○○被訴
      部分，逕為不受理之判決。
三、被告乙○○被訴教唆殺人未遂部分：
（一）按「犯罪事實應依證據認定之，無證據不得推定其犯罪事實」、「不能證明被
      告犯罪者，應諭知無罪之判決」，刑事訴訟法第一百五十四條、第三百零一條
      第一項前段分別定有明文。認定不利於被告之事實，須依積極證據，苟積極證
      據不足為不利於被告事實之認定時，即應為有利於被告之認定，更不必有何有
      利之證據；事實之認定，應憑證據，如未能發現相當證據，或證據不足以證明
      ，自不能以推測或擬制之方法，以為裁判基礎，亦有最高法院三十年上字第八
      一六號及同院四十年台上字第八六號判例可資參照。
（二）本件自訴人認被告乙○○涉有教唆殺人未遂犯行，無非係以其曾受有傷害，有
      前向臺灣臺北地方法院檢察署檢察官提出之醫院診斷證明書為證，且卷附之統
      一發票影本二紙亦足證自訴人於案發當天確向被告乙○○任職之哥倫布飲料專
      賣店購買飲料，為其論據。訊據被告乙○○對於被告於右揭地點購買飲料雙方
      發生爭執之事實坦承不諱，惟堅詞否認有何教唆丁○○殺人未遂犯行，辯稱：
      自訴人於案發當前來購買飲料，伊並依規定開立統一發票交予自訴人收執，然
      自訴人卻要求將所購買之部分飲料寄放在店內，經伊斷然拒絕後，自訴人即對
      之多方騷擾，伊不堪其擾，乃電請警衛（即丁○○）前來處理，自訴人與警衛
      間互有拉扯，但警衛並未毆打自訴人，伊更無教唆警衛毆打或殺害自訴人之情
      事等語。
（三）經查，自訴人與被告乙○○因寄放飲料及統一發票一事發生爭執，為雙方所是
      認，被告乙○○為一介飲料專賣店之女店員，因感自訴人所請及行為難以理會
      ，乃以電話通知來來百貨公司之駐警衛（即被告丁○○）前來處理，客觀上既
      無任何侵害自訴人權益之行舉，任由自訴人在飲料專賣店前爭執，亦確會影響
      生意，造成經營困擾，被告乙○○採取以電話通知駐衛警前來處理之措施，並
      無任何不當或違法，此其一也。再者，被告丁○○前經自訴人提起傷害告訴部
      分，因所提臺北市利中興醫院出具甲種診斷證明書上所載應診日期為八十九年
      三月二日，與指訴之案發時間，相隔二月有餘，經檢察官認無從該傷害與丁○○有關，而將丁○○不起訴處分，經臺灣高等法院檢察署駁回再議聲請確定在
      案，有前開不起訴處分書在卷可稽。參以被告乙○○與自訴人素不相識，彼此
      並無怨隙，僅因拒絕自訴人寄放飲料之要求，而與自訴人發生爭執，即萌教唆
      殺害自訴人之犯意，在經驗法則上殊難想像。遑論並無積極證據足徵被告乙○○在電話中有何教唆丁○○毆打甚或殺害自訴人之教唆犯行，此觀諸自訴人於
      甲○審理中陳稱：「後來她（指被告乙○○）打電話叫警衛來，警衛來後就打
      我，但我沒有聽到她在電話中講些什麼」等語（見甲○八十九年十一月二十一
      日審判筆錄）自明。按自訴人之指訴，係以使被告受不利判決為主要目的，自
      不得以其指訴為被告有罪判決之唯一證據；本件自訴人所提上開證據，既均不
      足為不利於被告乙○○之認定，此外復查無其他積極證據，足認被告乙○○確
      有自訴人所指之教唆殺人未遂犯行，揆諸前揭說明，自應為被告乙○○無罪之
      諭知。
據上論斷，應依刑事訴訟法第三百零一條第一項前段、第三百三十四條、第三百四十
三條、第三百零六條，判決如主文。
中    華    民    國      八十九      年      十二      月      五      日
                                      臺灣臺北地方法院刑事第六庭
                                          法  官  吳  秋  宏
右正本證明與原本無異。
如不服本判決，應於判決送達後十日內，向甲○提出上訴狀。
                                          書記官  林  碧  華
中    華    民    國  八十九      年      十二    月        八    日


司法院資訊處製作；財團法人民間司法改革基金會備份。
